【裁判字號】    88,訴,1934
【裁判日期】    890229
【裁判案由】    侵權行為損害賠償
【裁判全文】
臺灣板橋地方法院民事判決  八十八年度訴字第一九三四號
    原      告  甲○○
    被      告  乙○○
右當事人間請求侵權行為損害賠償事件，本院判決如左：
        主  文
被告應給付原告新臺幣玖拾貳萬零捌佰陸拾陸元，及自民國八十八年三月三十日起至
清償日止，按週年利率百分之五計算之利息。
原告其餘之訴駁回。
訴訟費用由被告負擔。
本判決第一項於原告以新臺幣拾萬零陸仟元為被告供擔保後．得假執行。
原告其餘假執行之聲請駁回。
        事  實
甲、原告方面：
一、聲明：求為判決
（一）被告應給付原告新臺幣（下同）一百七十萬九千八百十八元及自起訴狀繕本送
      達之翌日起至清償日止按週年利率百分之五計算之利息。
（二）願供擔保請准宣告假執行。
二、陳述：
（一）被告於民國（下同）八十七年十二月二十七日二十三時四十五分許，駕駛車號
      ＡＴ－四二三二號客貨兩用車，沿臺北縣土城市○○路○段，往金城路三段方
      向行駛，本應注意車前狀況，並隨時採取必要之安全措施，且應注意汽車行駛
      至交岔路口時，應遵守燈光號誌，其竟因酒醉而精神不集中，疏未注意上開交
      岔路口之明德路一段路口之燈光號誌為表示禁止通行進入路口之紅燈號誌，即
      逕將其客貨兩用車疾駛入交岔路口內，而撞及原告，致原告人車倒地，受有左
      側第三、四、五、六、七肋骨骨折、合併血胸、左側鎖骨骨折之傷害。
（二）按「因故意或過失，不法侵害他人之權利者，負損害賠償責任」、「不法侵害
      他人之身體或健康者，對於被害人因此喪失或減少勞動能力或增加生活上之需
      要時，應負損害賠償責任」、「又不法侵害他人之身體、健康者，被害人雖非
      財產上之損害，亦得請求賠償相當之金額」、「損害賠償，除法律另有規定或
      契約另有訂定外，應以填補債權人所受損害及所失利益為限」，民法第一百八
      十四條第一項、第一百九十三條第一項、第一百九十五條第一項、第二百十六
      條分別定有明文。茲就被告應賠償原告之損害分別條列如後：
    １醫療費用：
      原告因本件傷害已支出醫療費用八萬六千三百十八元，應由被告負擔賠償之責
      。其他將來支出之醫藥費，原告保留請求權。
    ２工作損失：
      原告係從事家電音響之販售、裝設、維修等業務，每月所得為四萬三千元，原
      告自八十七年十二月二十七日受傷迄今，仍無法工作，且左鎖骨骨折於八十八
      年一月九日開刀以金屬固定須滿一年始得拆除，是原告自受傷日起算至八十九
      年一月九日無法工作期間，共有十二．五月，計有五十三萬七千五百元之工作
      損失。
    ３減少工作能力損失：
      原告所從事之工作為需搬運冰箱、冷氣、音響等各型家電之工作，而所受鎖骨
      骨折、肋骨骨折、氣胸等傷害，將來縱使復原，亦無法繼續從事此類搬運工作
      ，且原告所受傷害，雖經治療，現在脫衣目視仍可見遺有明顯畸形，參照勞工
      保險條例第五十三條附表之殘廢給付分級表，係屬於第十三級殘廢，擬參照該
      表請求被告賠償原告六十日之工資計八萬六千元，作為原告減少工作能力之損
      害賠償。
    ４精神慰撫金：
      原告係高職畢業，因本件傷害，除受身體上之痛苦外，對上無法盡孝於父母，
      對下無法撫養二名稚子，且住院期間累及家人往返奔波，迄今生活起居多賴家
      人照顧，傷癒後亦無法再從事原有工作，前途一片茫然，精神上所受痛苦非筆
      墨所能形容，爰請求賠償精神慰撫金一百萬元。
（三）原告自八十八年四月起在朋友處擔任店員工作，負責修理小家電，月薪二萬三
      千元，醫生表示傷勢需要一年才能復原，目前受傷部位仍會痛，當初受傷曾住
      院一個月，可向醫院函查。
三、證據：提出診斷證明書一份、醫療費用收據五份、各類所得扣繳暨免扣繳憑單一
    份為證。
乙、被告方面
    被告未於言詞辯論期日到場，亦未提出書狀作何聲明及陳述。
丙、本院依聲請向台北醫學院附設醫院函查原告住院天數、復原情形及對日後工作之
    影響等情。
        理  由
壹、程序部份
    被告經合法通知，未於言詞辯論期日到場，核無民事訴訟法第三百八十六條各款
    所列情形，爰依原告之聲請，由其一造辯論而為判決。
貳、實體部份
一、查「被告考領有小型車普通執照，平日以駕駛車號ＡＴ－四二三二號客貨兩用車
    （登記車主為：欣鋐實業有限公司）載運水電工具至工地從事水電工作為生，係
    以駕駛客貨兩用車為其附隨業務，屬從事駕駛業務之人。八十七年十二月二十七
    日二十二時許，被告在臺北縣土城市某處飲酒，本明知當日係自己開車，若已飲
    酒過量即不應開車，則於飲酒前及飲酒之際，當應注意控制飲酒之限度，若其嗣
    有飲酒過量酒醉之情形，即不得再行駕駛汽車，以防止因酒醉駕車而發生車禍之
    危險，復依當時情形亦無何不能注意或防止之情事，惟被告怠於注意，不僅未控
    制飲酒之限度，且於當日二十三時四十五分許，其業已飲酒過量而有醉意影響其
    駕車注意能力情形之際（惟尚有一定程度之意識能力），駕駛車號ＡＴ－四二三
    二號客貨兩用車，沿臺北縣土城市○○路○段，往金城路三段方向行駛，欲往位
    於臺北縣中和市○○路之某釣蝦場，途經明德路一段與延吉街交岔路口路時，被
    告本應注意車前狀況，並隨時採取必要之安全措施，且應注意汽車行駛至交岔路
    口時，應遵守燈光號誌，其竟因酒醉而精神不集中，疏未注意上開交岔路口之明
    德路一段路口之燈光號誌為表示禁止通行進入路口之紅燈號誌，即逕將其客貨兩
    用車疾駛入交岔路口內，適有原告駕駛車號ＱＱＴ－三五九號輕型機車沿延吉街
    往明德路一段方向駛至同一交岔路口，原停於延吉街路口等待燈號，見延吉街路
    口之燈號轉變為表示准許車輛直行、轉彎之綠燈號誌，乃駕駛機車駛入交岔路口
    欲左轉進入明德路一段，遂遭闖越紅燈之被告駕駛之客貨兩用車車頭直接猛力撞
    擊，原告人車倒地，受有左側第三、四、五、六、七肋骨骨折、合併血胸、左側
    鎖骨骨折之傷害，原告當時因傷重無法起身，嗣並陷入昏迷狀態，被告於車禍發
    生後，將其駕駛之客貨兩用車停於民德路一段五十九號前，下車往交岔路口走去
    查看，走至鄰近交岔路口之同路六十三號前時，見駕車肇事之情況嚴重，竟未進
    一步對倒於交岔路口內之原告施以援助，反而回身上車駕車逃離現場。被告嗣將
    其客貨兩用車駛至莒光路某釣蝦場，因該釣蝦場業已關門，乃將其車停於莒光路
    與延平路交岔路口之路邊，步行返回其位於土城市○○路○段七十三巷四弄二號
    三樓住處。幸因有目擊民眾記下被告所駕駛客貨兩用車之車號，告知趕至車禍現
    場處理之警員，經警追查，發覺肇事者即為被告，於八十八年一月八日凌晨四時
    許將被告查獲到案。原告則因當時經警送醫急救得當，始倖免於難。」等情，業
    據本院八十八年度交易字第一三○號刑事判決書認定屬實，並有診斷證明書一份
    附卷可稽，且被告經合法通知，並未到庭爭執或提出書狀答辯，自堪信原告主張
    之事實為真實。
二、按「因故意或過失，不法侵害他人之權利者，負損害賠償責任」、「不法侵害他
    人之身體或健康者，對於被害人因此喪失或減少勞動能力或增加生活上之需要時
    ，應負損害賠償責任」、「又不法侵害他人之身體、健康者，被害人雖非財產上
    之損害，亦得請求賠償相當之金額」、「損害賠償，除法律另有規定或契約另有
    訂定外，應以填補債權人所受損害及所失利益為限」，民法第一百八十四條第一
    項、第一百九十三條第一項、第一百九十五條第一項、第二百十六條分別定有明
    文。原告主張之上開侵權行為既經認定屬實，被告依法即應負損害賠償責任。茲
    就原告請求之內容一一審酌如左：
（一）住院醫藥費部分：
      原告主張其因本件傷害，先後支出醫藥費計八萬六千三百十八元，業據提出醫
      療費用收據五份為證，經核無誤，應予准許。
（二）工作損失部分：
      原告主張其原從事家電音響之販售、裝設、維修等業務，每月所得為四萬三千
      元一節，業據提出古盛興電器有限公司所得扣繳憑單一份為證。而原告於八十
      七年十二月二十七日遭被告駕車撞擊，致受有左側第三、四、五、六、七肋骨
      骨折、合併血胸、左側鎖骨骨折之傷害，亦有診斷證明書一份可證，且其自八
      十七年十二月二十八日至八十八年一月二十五日住院治療，並施以骨折金屬板
      固定手術，亦有台北醫學院附設醫院回函在卷可稽。故原告自受傷日起算，至
      其自認於八十八年四月起重新開始工作止之期間，共有三個月又四天，此段期
      間在客觀上應認為原告因傷無法從事工作，依原告原可領得之薪資計算，共計
      受有十三萬四千五百四十八元【（43000x3）+（43000x4／31）=134548】之工
      作損失。至於原告請求自八十八年四月起至八十九年一月九日止無法工作之損
      失部分，因原告自認已自八十八年四月起開始工作，故此部分請求，即無法准
      許。
（三）減少工作能力損失部分：
      原告雖主張其所受傷害，雖經治療，現在脫衣目視仍可見遺有明顯畸形，參照
      勞工保險條例第五十三條附表之殘廢給付分級表，係屬於第十三級殘廢，故請
      求被告賠償原告六十日之工資計八萬六千元云云。惟查，經本院向台北醫學院
      附設醫院函查原告胸骨、肋骨、鎖骨、肩胛骨或骨盤骨傷勢，在脫衣後目視可
      否查知有明顯變形結果，係認定原告之傷勢「目視可見手術疤痕」而已，並無
      「明顯變形」或「明顯畸形」之情形，且該院回函內亦明載「骨折癒合視病情
      進展而定，若骨折癒合良好，應可從事一般日常工作及生活」等語，並不合於
      勞工保險條例第五十三條附表之殘廢分級表所載情形，故原告此部分請求，顯
      乏依據，無法准許。
（四）精神慰撫金部分：
      查原告係高職畢業，原從事家電音響業，每月可獲取四萬三千元之薪資，被告
      則是國中畢業，從事水電工工作，被告因酒醉駕車而精神不集中，疏未注意路
      口之紅燈號誌，竟闖越紅燈撞擊原告，致原告人車倒地，受有左側第三、四、
      五、六、七肋骨骨折、合併血胸、左側鎖骨骨折之傷害，當場傷重無法起身，
      並陷入昏迷狀態，而被告於車禍發生後，未對原告施以援助，反而駕車逃逸，
      嗣後原告住院治療約一個月，且一年內需先後進行金屬板固定及拆除二次手術
      ，已無法在從事原有之工作，顯然原告在心理、身體上均遭受重大傷害，且對
      原告日後就業、家庭照顧等方面均造成一定程度之影響，其精神上應認定受有
      重大痛苦。本院審酌兩造之身分地位、加害方法、受傷及痛苦程度，認為原告
      之請求在七十萬元之範圍內為適當，其逾此部分所為之請求，無法准許。
三、據上說明，被告應賠償者為醫藥費八萬六千三百十八元、無法工作損失十三萬四
    千五百四十八元，以及慰撫金七十萬元，共計九十二萬零八百六十六元。因此，
    原告請求在上述金額範圍以內加計自起訴狀繕本送達之翌日即八十八年三月三十
    日起至清償日止按週年利率百分之五計算之利息部份，為有理由，應予准許，其
    逾此部份之請求，顯無理由，應予駁回。
四、本件原告勝訴部份，業經原告陳明願供擔保請准宣告假執行，經核無不合，爰酌
    定相當之金額准許之。至原告敗訴部份，其假執行之聲請已失所依附，併予駁回
五、結論：原告之訴為有一部有理由、一部無理由，依民事訴訟法第三百八十五條第
    一項前段、第七十九條但書、第三百九十條第二項，判決如主文。
中      華      民      國    八十九    年      二      月    二十九    日
                                臺灣板橋地方法院民事第二庭
~B法  官  劉以全
右正本證明與原本無異。
如不服本判決，應於判決送達後廿日，內向本院提出上訴狀。
中      華      民      國    八十九    年      三      月      三      日
~B書記官  王麗珍


司法院資訊處製作；財團法人民間司法改革基金會備份。
